【裁判字號】    92,訴,713
【裁判日期】    920829
【裁判案由】    違反槍砲彈藥刀械管制條例
【裁判全文】
臺灣桃園地方法院刑事判決                          九十二年度訴字第七一三號
    公  訴  人  臺灣桃園地方法院檢察署檢察官
    被      告  甲○○
                乙○○
右列被告因槍砲彈藥刀械管制條例案件，經檢察官提起公訴（九十二年度偵字第二○
七七號），本院判決如
左：
    主  文
乙○○未經許可製造其他可發射金屬或子彈具有殺傷力之槍枝，處有期徒刑伍年，併
科罰金新台幣伍萬元，罰金部份如易服勞役，以參佰元折算壹日。扣案之霰彈槍壹枝
、子彈壹顆均沒收。
甲○○共同連續未經許可持有其他可發射金屬或子彈具有殺傷力之槍枝，處有期徒刑
壹年貳月，併科罰金新台幣參萬元，罰金部分如易服勞役，以參佰元折算壹日。有期
徒刑部分緩刑參年。扣案之霰彈槍壹枝、子彈壹顆均沒收。
    事  實
一、乙○○於民國（下同）九十一年十一月間，在台東縣成功鎮○○里○○路一四四
    號老家附近，未經許可，製造其他可發射子彈具有殺傷力之土造霰彈槍一把，嗣
    攜該把槍枝北上台北置於其工作之桃園縣龜山鄉漳荖寮四之七盛揚鐵工廠之員工
    宿舍內，繼未經取可，至台北縣土城市，向不詳之人購買具殺傷力之制式１２ｇ
    ａｕｇｅ子彈五顆，而持有槍彈，以供打獵之用。同年十二月下旬，乙○○相約
    甲○○共同持有前開槍、彈，至台北縣坪林山區擊發子彈射捕飛鼠，一人各試射
    二顆子彈而餘一顆；九十二年一月十四日三時五十分，甲○○承同一犯意，再度
    邀約乙○○再赴坪林山區試射槍枝並另約不知情之陳世明一同前往，而由乙○○
    駕車將前開槍彈置於副駕駛座下，自台北南下桃園南崁搭載甲○○、陳世明，再
    轉往坪林山區打獵，途經桃園縣桃園市○○路與介壽路口時，為警臨檢，當場查
    獲前開槍枝一把與子彈一顆。
二、案經桃園縣警察局報請臺灣桃園地方法院檢察署檢察官偵查起訴。
    理  由
一、右揭事實，訊據被告乙○○、甲○○坦承不諱，而扣案之霰彈槍一支、霰彈一顆
    ，經內政部警政署刑事警察局鑑結果：槍枝為土造霰彈槍，機械性能良，可供擊
    發１２ｇａｕｇｅ之制式子彈，具有殺傷力；子彈係制式１２ｇａｕｇｅ之子彈
    ，具有殺傷力，有內政部警政署刑事警察局槍彈鑑定書在卷可稽，是被告二人犯
    行，事證明確，堪已認定。被告乙○○雖辯稱：「伊為原住民，所製槍枝合於供
    生活工具之用，應有槍砲刀械管制條例第二十條第一項之適用」。然槍砲彈藥刀
    械管制條例第二十條第一項規定：「原住民未經許可，製造、運輸、陳列或持有
    自製之獵槍，供作生活工具之用者，處新台幣二萬元以下罰鍰，本條例有關刑罰
    之規定，不適用之。」，其所謂供作生活工具之用者，另依生活習慣特殊國民獵
    槍漁槍刀械管理辦法規定之自製獵槍，係指原住民傳統習慣專供捕獵維生之生活
    工具，由原住民自行獨力製造，以逐次由槍口裝填黑色火藥於槍管內，打擊底火
    或他法引爆，將填充之物射出，非使用具有彈頭、彈殼及火藥之子彈者，始足當
    之（見內政部警政署於八十七年六月二日以八十七臺內警字第八七七○一一六號
    函示）。經查，被告乙○○自行獨立在住處製造前開具殺傷力之霰彈槍係以撞針
    打擊底火，引爆子彈內火藥為發射動力模式與上述自製獵槍之要件不符，自不得
    援引無槍砲彈藥刀械管制條例第二十條第一項之規定，以邀寬典，併此敘明。
二、核被告被乙○○所為，係犯槍砲彈藥刀械管制條例第十一條第一項未經許可製造
    其他可發子彈具有殺傷力之槍枝罪及同條例第十二條第四項持有子彈罪。其持有
    子彈行為，與被告甲○○有犯意聯絡，行為分擔，為共同正犯。又其同時持有前
    揭槍彈，係一行惟觸犯數罪名之想像競合犯，應先從一重之持有槍枝罪論處，而
    其持有槍枝行為為製造槍後之低度行為，復為高度之製造行為所吸收，不另論罪
    。被告甲○○所為係犯槍砲彈藥刀械管制條例第十一條第四項之持有其他可發射
    子彈具有殺傷力之槍枝罪（公訴人誤載被告甲○○亦犯係同條第一項之罪，應予
    更正）及第十二條第四項持有子彈二罪名。其持有槍彈行為與被告乙○○有犯意
    聯絡，行為分擔，為共同正犯。其以一持有行為觸犯上開二罪名，為想像競合犯
    ，應從一重之持有具有殺傷力之槍枝罪處斷，又其先後二次持有槍枝行為，時間
    緊接，所犯構成要件相同，顯基於概括犯意為之，為連續犯，應論以一罪並加重
    其刑。爰審酌被告二人犯罪之動機及其品性、生活狀況、智識程度、犯罪動機及
    其品性、生活狀況、智識程度、犯罪所生之損害、犯罪後態度等一切情狀，分別
    量處如主文所示之刑，罰金部分均諭知易服勞役之折算標準，以資懲儆。又被告
    甲○○前未曾受有期徒刑以上刑之宣告，有台灣高等法院被告全國前案紀錄表可
    稽，因一時失慮，偶罹刑典，事後已坦承犯行，深具悔意，經此刑之宣告後，應
    知警惕而無再犯之虞，本院因認暫不執行其刑為當，予以宣告緩刑三年，用啟自
    新。至扣案之霰彈槍一支及子彈一顆均係違禁物，併依法宣告沒收。
據上論斷，應依刑事訴訟法第二百九十九條第一項前段、槍砲彈藥刀械管制條例第十
一條第一項、第十二條第項，刑法第十一條、第二十八條、第四十二條第二項、第五
十五條、第三十八條第一項第一款、第七十四條第一款，罰金罰鍰提高標準條例第二
條，判決如主文。
本案經檢察官鍾雅蘭到庭執行職務。
中      華      民      國      九十二      年    八    月    二十九    日
                                      臺灣桃園地方法院刑事第一庭
                                          法  官   潘 政 宏
右正本證明與原本無異。
如不服本判決，應於判決送達後十日內向本院提出上訴狀( 應附繕本 )，上訴於
臺灣高等法院。
                                          書記官   王 月 香
中        華        民        國    九十二    年    九    月     二     日
附錄論罪科刑法條
槍砲彈藥刀械管制條例第十一條
未經許可，製造、販賣或運輸第四條第一項第一款所稱其他可發射金屬或子彈具有殺
傷力之各式槍砲者，處五年以上有期徒刑，併科新臺幣一千萬元以下罰金。
未經許可，轉讓、出租或出借前項所列槍砲者，處三年以上十年以下有期徒刑，併科
新臺幣七百萬元以下罰金。
意圖供自己或他人犯罪之用，而犯前二項之罪者，處無期徒刑或七年以上有期徒刑，
併科新臺幣一千萬元以下罰金。
未經許可，持有、寄藏或意圖販賣而陳列第一項所列槍砲者，處一年以上七年以下有
期徒刑，併科新臺幣七百萬元以下罰金。
第一項至第三項之未遂犯罰之。


司法院資訊處製作；財團法人民間司法改革基金會備份。
